臺灣臺北地方法院交通事件裁定　　　　　　　　　　九十一年度交聲更字第三一號
　　異　議　人
　　即受處分人　甲○○　男　二.
右列異議人即受處分人因違反道路交通管理處罰條例案件，對於台北市交通事件裁決
所中華民國九十年八月二十三日所為之處分（北市裁三字第駕裁二二－Ｃ00000
000號）聲明異議，本院裁定如左：
    主  文
原處分撤銷。
甲○○不罰。
    理  由
一、本件原處分機關認受處分人即異議人甲○○於民國九十年六月二十九日凌晨零時
    六分許，騎乘車號ＬＫＸ－三九二號重型機車，沿台北縣蘆洲市○○○道往蘆洲
    市方向行駛，途經與同市○○路設有燈光號誌管制之交岔路口，闖越紅燈直行，
    適為駕駛巡邏車尾隨在後之舉發單位台北縣警察局蘆洲分局三民派出所員警王俊
    雄、洪堂益發現，受處分人見有巡邏車尾隨，乃違規行駛內車道準備迴轉至對向
    道，致上開尾隨在後之巡邏車與其所駕駛之機車發生碰撞，而為舉發單位以受處
    分人有違反道路交通管理處罰條例第五十三條（贅引第一項）規定之行為製單舉
    發，受處分人未於舉發通知單上所載應到案日期九十年七月十四前到案，而在應
    到案日期後之九十年七月十九日始向原處分機關台北市交通事件裁決所提出申訴
    ，經原處分機關函請舉發單位查處結果，仍認受處分人有前開違規行為，原處分
    機關乃依道路交通管理處罰條例第五十三條（贅引第一項）、第六十三條第一項
    第三款及違反道路交通管理事件統一裁罰標準表（業於九十一年九月一日修正名
    稱為違反道路交通管理事件統一裁罰基準表）之規定，於九十年八月二十三日裁
    處受處分人罰鍰新台幣一千八百元，並記違規點數三點。
二、訊據受處分人辯稱：伊並無闖紅燈之行為，當時伊與友人許育騏正迴轉改向返家
    ，伊之機車遭警車從後撞擊，與警察發生爭執，才被帶回派出所開罰單等語。查
    本件原處分機關依據舉發員警洪堂益、王俊雄二人「發現三部機車競速，並闖紅
    燈，於是趨前尾隨抄車牌，準備做攔車動作，予以告發」之陳述（載於卷附「台
    北縣警察局蘆洲分局交通違規事件調查表」），認定受處分人有前項違規行為，
    原非無據。惟查，經本院調查結果，根據以下理由，認為警員洪堂益、王俊雄前
    揭陳述之真實性令人質疑，應不足做為認定受處分人確有闖越紅燈違規行為之證
    據：
    （一）事故發生當時，警員洪堂益、王俊雄係在執行巡邏勤務，其工作內容係轄
          區治安維護，並隨時接受勤務中心之通報，並非執行交通取締勤務等情，
          業據證人洪堂益到庭結證明確；參以洪堂益及王俊雄二人分別證稱「我們
          當時是在三部機車的後面行進中」，及「我們在距離他們違規路口約一百
          公尺左右，就看到他們三部機車沒有停」等語，顯然渠二人並非於上開交
          叉路口定點執勤，而專心注視來往車輛有無依號誌行駛，則衡諸行進中車
          輛是否闖越紅燈之認定乃瞬間之事，洪堂益、王俊雄二人又豈能於一百公
          尺之外之行進車輛中做出明確之認定？
    （二）依據警員洪堂益、王俊雄二人到庭證述所言，渠等發現受處分人闖越紅燈
          之後，並未立即鳴笛攔停受處分人，而係一路尾隨受處分人抄車牌號碼，
          至發生事故為止；衡諸此種未向違規人表明應停車接受稽查，即暗中抄錄
          車牌號碼，又無違規相片可資佐證之稽查方式，一但經受處分人申訴、聲
          明異議，將無任何舉證方式得昭公信，根本不足以做為舉發違規行為之依
          據（否則交通勤務警察皆採如此方便之方式稽查即可，豈仍有攔停交通違
          規行為人之必要？），洪堂益、王俊雄二人身為警察人員，寧有不知此理
          ，採取此種不但無效，更容易造成危險之稽查行為之可能？
    （三）受處分人車輛遭警員洪堂益、王俊雄駕駛之警車撞擊後，洪堂益、王俊雄
          並非當場製單舉發受處分人有何違規行為，而係將受處分人帶回台北縣警
          察局蘆洲分局三民派出所後，才製單舉發受處分人涉有上開違規行為等情
          ，為到庭之證人洪堂益所是認，核屬真實。則警員洪堂益、王俊雄二人既
          已攔停受處分人，若認定受處分人確有違規行為，豈有不當場製單舉發之
          理？即令渠二人當時未攜帶舉發違反道路交通管理事件通知單，亦得於記
          錄受處分人之車號後逕行舉發之，寧有捨此不為，反而將受處分人帶回派
          出所處理之權限與必要？
    （四）本件受處分人騎乘之機車遭警員洪堂益、王俊雄駕駛之警車撞擊倒地，受
          處分人之機車因而受損，嗣後洪堂益、王俊雄並合資賠償受處分人之損失
          等情，業據證人洪堂益證述屬實，堪信為真；衡諸洪堂益、王俊雄二人身
          為警察人員，駕駛車輛發生交通事故，竟未依據道路交通事故處理辦法之
          規定，報告警察機關處理，以昭公信，反而以受處分人涉有違規行為為由
          ，將之帶回派出所處理，渠等本身即為交通事故之一方當事人，所為不利
          於對方當事人即受處分人之陳述，豈能盡信？
      此外，當日受處分人並無闖越紅燈之行為，受處分人於遭撞擊前，根本不知道
      有警車在後等情，並據證人許育騏證述綦詳，自不得僅以警員洪堂益、王俊雄
      一方之陳述，遽爾認定受處分人確有闖越紅燈之違規行為。原處分機關未察及
      此，逕依道路交通管理處罰條例第五十三條（贅引第一項）、第六十三條第一
      項第三款及違反道路交通管理事件統一裁罰標準表（業於九十一年九月一日修
      正名稱為違反道路交通管理事件統一裁罰基準表）之規定，裁處受處分人罰鍰
      新台幣一千八百元，並記違規點數三點，即非適法。本件受處分人之異議為有
      理由，應由本院將原處分撤銷，改諭知受處分人不罰。
據上論斷，應依道路交通案件處理辦法第二十條前段，裁定如主文。
中      華      民      國      九十一    年      十二    月    十八    日
                                    臺灣臺北地方法院交通法庭
                                              法  官  楊  代  華
右正本證明與原本無異。
如不服本裁定，應於送達後五日內，向本院提出抗告狀。
                                              書記官  廖  純  瑜
中      華      民      國      九十一    年      十二    月二十    日
